【裁判字號】    97,訴,282
【裁判日期】    970731
【裁判案由】    違反毒品危害防制條例
【裁判全文】
臺灣嘉義地方法院刑事判決               97年度訴字第282號
公  訴  人  臺灣嘉義地方法院檢察署檢察官
被      告  甲○○
                    （現另案在臺灣嘉義監獄鹿草分監執行中
上列被告因違反毒品危害防制條例案件，經檢察官提起公訴（九
十七年度毒偵字第五二七號），被告於準備程序中就被訴事實為
有罪之陳述，經本院合議庭裁定由受命法官改依簡式程序審理，
判決如下：
    主  文
甲○○施用第一級毒品，累犯，處有期徒刑玖月。
    事  實
一、甲○○前於民國八十七年間因施用毒品案件，經本院以八十
    七年度毒聲字第一五八號裁定送觀察、勒戒，因認有繼續施
    用毒品傾向，再以八十七年度毒聲字第二二三號裁定令入戒
    治處所施以強制戒治，後經本院以八十七年度毒聲字第六八
    ０號裁定停止戒治，交付保護管束，於八十八年八月十六日
    保護管束期滿未經撤銷，視為強制戒治執行完畢；另因於九
    十三年六月中旬某日起至九十四年一月三十一日某時許止，
    連續施用毒品，經本院以九十四年度訴字第二六二號判決判
    處有期徒刑八月確定，嗣經本院依中華民國九十六年罪犯減
    刑條例裁定減為有期徒刑四月確定，甫於九十六年十一月十
    五日縮刑期滿執行完畢。詎甲○○仍不知悔改，復基於施用
    第一級毒品之犯意，於九十七年一月十三日下午四時十五分
    往前回溯九十六小時內某時（惟需扣除為警查獲時無法施用
    之時間），在其嘉義縣朴子市德興里新吉庄八二號住處，以
    將海洛因置於注射針筒內，注射身體方式，施用海洛因一次
    。嗣於九十七年一月十三日下午二時三十五分許，在嘉義縣
    六腳鄉文豪檳榔攤前為警盤查，經警得其同意採尿送驗後，
    結果呈第一級毒品海洛因之代謝物嗎啡陽性反應，因而得知
    上情。
二、案經嘉義縣警察局朴子分局報請臺灣嘉義地方法院檢察署檢
    察官偵查起訴。
    理  由
一、本件係經被告甲○○於準備程序當庭表示認罪，而經本院裁
    定以簡式審判程序加以審理，則依據刑事訴訟法第二百七十
    三條之二、同法第一百五十九條第二項之規定，不適用傳聞
    法則有關限制證據能力之相關規定，合先敘明。
二、訊據被告甲○○對於上開犯罪事實坦承不諱，佐以被告於九
    十七年一月十三日下午四時十五分許，經警得其同意採尿送
    驗，其結果呈嗎啡陽性（按施用海洛因後，經人體之水解代
    謝作用，會呈嗎啡陽性反應）反應乙情，有高雄市立凱旋醫
    院濫用藥物尿液檢驗報告（檢體編號為：朴010號 ）、代號
    與真實姓名對照表各一份在卷可佐，是上開補強證據，已足
    資擔保被告前述自白之真實性，核與事實相合，可信為真實
    。再毒品危害防制條例第二十條就施用毒品者，祇於「初犯
    」及「五年後再犯」二種情形，有其追訴條件之限制，即須
    於初犯經觀察、勒戒或強制戒治釋放後，五年內均無施用毒
    品之行為，始能認其前所實施之觀察、勒戒或強制戒治已足
    遮斷毒癮，而得於五年後再犯時，再予適用初犯之規定，重
    行觀察、勒戒等程序。倘五年內已經再犯，被依法追訴處罰
    ，縱其第三次（或第三次以上）施用毒品之時間在初犯釋放
    五年以後，即與「五年後再犯」之情形有別，且因已於「五
    年內再犯」，顯見其再犯率甚高，原實施觀察、勒戒或強制
    戒治，已無法收其實效，而無五年戒斷期之存在，自無再經
    觀察、勒戒及強制戒治之必要，應得逕行追訴處罰。查被告
    前因施用毒品案件，經本院以八十七年度毒聲字第一五八號
    裁定送觀察、勒戒，認有繼續施用傾向，再以八十七年度毒
    聲字第二二三號裁定令入戒治處所施以強制戒治，後經本院
    以八十七年度毒聲字第六八０號裁定停止戒治，交付保護管
    束，於八十八年八月十六日保護管束期滿未經撤銷，視為強
    制戒治執行完畢，然於前揭強制戒治執行完畢釋放後五年內
    之九十三年六月中旬某日起至九十四年一月三十一日某時許
    止，再因施用毒品，經本院於九十四年六月十七日，以九十
    四年度訴字第二六二號判決判處有期徒刑八月確定，此有判
    決書、臺灣高等法院被告前案紀錄表、嘉義地方法院檢察署
    刑案資料查註紀錄表各一份附卷為佐，其於強制戒治執行完
    畢釋放後五年內，已因再犯施用毒品案件，為法院追訴處罰
    ，被告又再度因施用毒品而被查獲，雖本次係於其前受強制
    戒治完畢五年後再犯，仍得依毒品危害防制條例第二十三條
    第二項之規定，予以論科。是本件事證明確，被告施用第一
    級毒品海洛因犯行，洵堪認定，應依法論科。
三、查海洛因為毒品危害防制條例第二條第二項第一款所定之第
    一級毒品，故核被告甲○○所為，係犯毒品危害防制條例第
    十條第一項之施用第一級毒品罪。被告施用前持有海洛因之
    低度行為，應為施用之高度行為所吸收，不另論罪。又被告
    前因連續施用第一級毒品，經本院以九十四年度訴字第二六
    二號判決判處有期徒刑八月確定，嗣經裁定減為有期徒刑四
    月確定，於九十六年十一月十五日縮刑期滿執行完畢等情，
    業如前述，並有上述前案紀錄表附卷可稽，其受徒刑之執行
    完畢後五年內，故意再犯本件有期徒刑以上之罪，為累犯，
    應依刑法第四十七條第一項之規定加重其刑。爰審酌被告曾
    因施用毒品經強制戒治，猶未知警惕而再犯本案，足見其未
    徹底戒除施用毒品，惟念及施用毒品本質上係戕害自身健康
    之行為，尚未嚴重破壞社會秩序或侵害他人權益，且被告坦
    承犯行、犯後態度尚屬良好暨其犯罪之動機、目的、手段、
    國中肄業之智識程度等一切情狀，量處如主文所示之刑。
據上論斷，應依刑事訴訟法第二百七十三條之一第一項、第二百
九十九條第一項前段，毒品危害防制條例第十條第一項，刑法第
十一條、第四十七條第一項，判決如主文。
本案經檢察官蔡彥守到庭執行職務。
中    華    民    國    97    年    7     月    31    日
                  刑事第一庭    法  官  黃琴媛
上列正本證明與原本無異。
如不服本判決，應於判決送達後十日內向本院提出上訴狀，上訴
書狀依法應敘述具體理由，如未敘述具體理由者，應於上訴期間
屆滿後二十日內補提理由書於本院（均應附繕本）。
中    華    民    國    97    年    7     月    31    日
                                書記官  李彩娥
附錄論罪科刑法條
毒品危害防制條例第10條
施用第一級毒品者，處 6 月以上 5 年以下有期徒刑。
施用第二級毒品者，處 3 年以下有期徒刑。


司法院資訊處製作；財團法人民間司法改革基金會備份。
